【裁判字號】    95,簡上,577
【裁判日期】    951124
【裁判案由】    詐欺
【裁判全文】
臺灣高雄地方法院刑事判決             95年度簡上字第577號
上  訴  人  臺灣高雄地方法院檢察署檢察官
被      告  丙○○
上列上訴人因被告詐欺案件，不服本院高雄簡易庭95年度簡字第
1755號中華民國95年4 月3 日第一審刑事簡易判決（聲請簡易判
決處刑案號：臺灣高雄地方法院檢察署95年度偵字第6522號），
提起上訴及移送併辦（臺灣高雄地方法院檢察署95年度偵字第12
64 5、12646 號、95偵字第13893 、13667 號、95偵字第13532
號、95偵字第25252 號），本院管轄之第二審合議庭判決如下：
    主  文
原判決撤銷。
丙○○連續犯幫助連續詐欺取財罪，處有期徒刑陸月，如易科罰
金，以銀元佰元即新臺幣玖佰元折算壹日。
    事  實
一、丙○○於民國94年8 月底某日，見報紙分類廣告欄刊登有收
    受金融帳戶及行動電話門號之廣告，應能預見蒐集他人金融
    帳戶及行動電話之行徑，常與財產犯罪密切相關，取得他人
    帳戶及行動電話門號之目的，無非取得贓款及掩飾犯行不易
    遭人追查，如提供自己或他人之金融帳戶存摺、提款卡、密
    碼及行動電話門號予陌生之人使用，可能遭歹徒利用以遂行
    詐欺取財之犯罪。仍基於縱所提供之金融帳戶及行動電話門
    號遭利用為詐欺取財之犯罪工具，亦不違背本意之不確定概
    括幫助犯意，而與刊登廣告之真實姓名年籍不詳、自稱「阿
    利」之成年男子聯絡，先於94年9 月初某日，在高雄市○○
    路與七賢路附近，將其所申辦之：
  「寶島商業銀行」（後改制為「日盛國際商業銀行」）帳號
    ：00000000000000號帳戶（下稱日盛銀行帳戶）；
  「安泰商業銀行」帳號：00000000000000號帳戶（下稱安泰
    銀行帳戶）；
  「合作金庫銀行股份有限公司」帳號：00000000000 號帳戶
    （下稱合作金庫帳戶）等三家金融機構帳戶之存摺、提款卡
    及密碼，併同其申辦之：
  門號0000000000號行動電話；
  門號0000000000號行動電話；
  門號0000000000號行動電話
  門號0000000000號行動電話等四線行動電話門號SIM 卡，一
    次交予該綽號「阿利」之不詳成年男子。嗣該「阿利」所屬
    之詐騙集團，即連續利用丙○○所提供之上開帳戶及行動電
    話門號遂行詐欺犯行，詐欺方式如下：
 (一) 日盛銀行帳戶：
  1.於94年9 月11日某時，推由詐騙集團成員即真實姓名年籍不
    詳、自稱「謝昌善」之成年男子，在拍賣網站佯稱拍賣「富
    士牌F －810 型數位相機」1 台，總價新臺幣（下同）8,60
    0 元，加計運費150 元，致辛○○不疑有他，於94年9 月11
    日依指示匯款8,750 元至丙○○提供之上開日盛銀行帳戶。
    嗣因辛○○遲未收到商品，始知受騙。
  2.於94年9 月11日某時，復由該「謝昌善」在拍賣網站佯稱拍
    賣「NIKON COOLPIX －S2數位相機」1 台，致壬○○陷於錯
    誤，於當日依照指示匯款9,350 元至丙○○交付之上開日盛
    銀行帳戶，嗣因壬○○遲未收到商品，始知受騙。
  3.於94年9 月12日上午9 時許，再由該「謝昌善」在拍賣網站
    佯稱拍賣「NIKON COOLPIX －S2數位相機」1 台，致午○○
    陷於錯誤，於當日依照指示匯款8,951 元至丙○○交付之上
    開日盛銀行帳戶，嗣因午○○遲未收到商品，始知受騙。
  4.於94年9 月12日上午10時許，該「謝昌善」復在拍賣網路上
    佯稱拍賣「NIKON 7900型數位相機」1 台，總價9,301 元，
    加計運費100 元，致戊○○陷於錯誤，於94年9 月11日上午
    10時37分，依指示匯款9,451 元至丙○○提供之上開日盛銀
    行帳戶。嗣戊○○遲未收到商品，始知受騙。
  5.於94年9 月12日上午10時許，見子○○在拍賣網站上競標「
    NIKON COOLPIX 8800數位相機」，即推由前開自稱「謝昌善
    」之成年男子假冒貨主，依子○○所留資料與其聯繫，佯與
    與子○○達成買賣合意，致子○○陷於錯誤，於94年9 月12
    日上午10時47分許，依指示將1 萬9,950 元價款匯入丙○○
    提供之上開日盛銀行帳戶內。嗣因子○○遲未收到商品，始
    知受騙。
 (二) 安泰銀行帳戶：
    由詐騙集團不詳成員陸續於94年9 月15日、22日、29日多次
    以電話向辰○○佯稱中獎，須報名參加旅行團才能領獎，致
    辰○○陷於錯誤，於94年9 月28日依指示分次匯款5 萬元、
    17萬5,000 元；於94年9 月30日匯款5 萬3,200 元至丙○○
    所提供之前開安泰銀行帳戶。嗣因辰○○發覺有異，始知受
    騙。
 (三) 合作金庫帳戶：
    由詐騙集團不詳成員於94年9 月30日某時，以電話向癸○○
    佯稱中獎須參加香港馬會方能領獎，致癸○○陷於錯誤，於
    當日依指示匯款10萬元至丙○○提供之上開合作金帳戶內。
    嗣因癸○○發覺有異，始知受騙。
 (四) 門號0000000000號行動電話：
  1.於94年9 月12日上午9 時許，由詐騙集團不詳成員自稱中國
    信託銀行人員，以丙○○提供之上開0000000000號行動電話
    門號電話，向丁○○詐稱：其欠款未繳等語，丁○○告以並
    未欠款後，由另一詐欺集團成員再向丁○○詐稱：其遭歹徒
    開戶犯案，需將存款轉至監管帳戶等語，致丁○○陷於錯誤
    ，依指示匯出122 萬1,575 元至該成員指定帳戶（非丙○○
    提供）。嗣因丁○○向銀行查詢後，始知受騙。
  2.於94年9 月12日上午10時30分許，由詐騙集團不詳成員自稱
    台新銀行人員，以電話向未○○訛稱：其有一筆刷卡需作確
    認，請其撥打丙○○提供之上開0000000000號行動電話門號
    與自稱「陳主任」之詐欺集團成員聯絡，該「陳主任」則詐
    稱：需先將其台新銀行帳戶內之款項匯到其彰化銀行之帳戶
    等語，致未○○陷於錯誤，依照指示操作，而匯出92萬1,01
    7 元至該成員指定帳戶（非丙○○提供），嗣因未○○向台
    新銀行確認後，始知受騙。
  3.於94年9 月12日上午11時許，由詐騙集團不詳成員自稱台新
    銀行人員，以電話向寅○○訛稱：其有一筆刷卡需作確認，
    請其撥打電話至偽「警政署防偽科」，由自稱「楊警官」之
    詐騙集團成員又詐稱請其撥打電話至偽「中信局」找「陳主
    任」，該「陳主任」復詐稱需告知帳戶帳號並辦理語音轉帳
    等語，並留下丙○○提供之上開0000000000號行動電話門號
    取信寅○○。致寅○○陷於錯誤，依指示操作而匯出26萬7,
    017 元至該成員指定帳戶（非丙○○提供），嗣因寅○○向
    銀行確認後，始知受騙。
 (五) 門號0000000000號行動電話：
  1.於94年9 月13日，由詐騙集團不詳成員自稱台新銀行人員，
    打電話向丑○○詐稱其信用卡逾期未繳，並留下丙○○提供
    之0000000000號行動電話門號與丑○○聯繫，訛稱該電話號
    碼為金融中心報案電話。丑○○撥打後，由另一詐欺集團成
    員詐稱：為防止存款遭偷領，需集中匯款至同一銀行等語。
    致丑○○陷於錯誤，依指示操作並告以密碼，隨即遭詐騙集
    團將存款214 萬9,000 元提領一空。嗣因丑○○向銀行查證
    後，始知受騙。
  2.於94年9 月13日上午9 時30分許，由詐騙集團不詳成員自稱
    警政署防偽科人員，以電話向甲○詐稱：其中國信託銀行信
    用卡遭盜領9 萬8,000 元，請其撥打丙○○提供之上開0000
    000000號行動電話門號，與自稱「陳主任」之詐欺集團成員
    聯絡。該「陳主任」又向其詐稱：需辦理電話語音約定轉帳
    ，以便以受害人身分向中央存保局申請監管帳戶等語。致甲○陷於錯誤，告以提款密碼並依指示操作，共匯款193 萬6,
    000 元至詐欺集團指定帳戶（非丙○○提供）。嗣因甲○向
    銀行查證後，始知受騙。
 (六) 門號0000000000號行動電話：
  1.於94年11月10日某時，由詐騙集團不詳成員自稱中國信託人
    員，以電話向庚○○詐稱其中國信託信用卡有5 萬9,800 元
    卡費未繳等語，庚○○告以其中國信託信用卡已停卡，該成
    員即留下偽苓雅分局電話號碼，請庚○○自行報案，旋遭自
    稱苓雅分局警員之詐騙集團成員留下偽中央存保局「劉明峰
    」主任聯絡電話，庚○○轉撥後，該自稱「劉明峰主任」之
    詐欺集團成員即向其詐稱：需辦理電話語音約定轉帳等語，
    並留下丙○○提供之上開0000000000號行動電話門號以取信
    庚○○。致庚○○陷於錯誤，依指示更改密碼後，匯出8 萬
    1,000 元至詐欺集團指定帳戶（非丙○○提供）。嗣因庚○○補登存摺後，始知受騙。
  2.於94年11月10日上午9 時許，由詐騙集團不詳成員以電話向
    乙○○詐稱其信用卡未繳及遭盜刷等語，請其撥打至偽苓雅
    分局報案，遭自稱苓雅分局員警之詐騙集團成員詐稱：需撥
    打電話至偽中央信託局等語，又遭自稱中央信託局人員之詐
    欺集團成員詐稱：需辦理電話語音約定轉帳等語，並留下丙○○提供之上開0000000000號行動電話號以取信乙○○。致
    乙○○陷於錯誤，依指示更改密碼，匯出11萬4,000 元。嗣
    因乙○○補登存摺後，始知受騙。
  3.於94年11月11日下午2 時許，由詐騙集團不詳成員以語音電
    話向巳○○詐稱其信用卡未繳，巳○○轉接專人服務後，遭
    該詐欺成員詐稱請其撥打至偽苓雅分局報案，又遭自稱苓雅
    分局員警之詐片集團成員詐稱：需撥打電話至偽中央保險局
    ，又遭自稱「中央保險局劉明峰主任」之詐欺集團成員詐稱
    ：需申辦止付憑證及需以其帳戶申辦約定轉帳帳戶等語，並
    留下丙○○提供之上開0000000000號行動電話門號以取信巳
    ○○。致巳○○陷於錯誤，依指示更改密碼，匯出10萬7,00
    0 元。嗣因楊翠蓉查證後，始知受騙。
 (七) 門號0000000000號行動電話：
    於94年11月28日上午10時2 分許，由詐騙集團不詳成員自稱
    聲寶公司家庭代工部門王小姐以丙○○提供之門號00000000
    00號行動電話向卯○○詐稱：欲請卯○○代工製作多功能遙
    控器，需先匯款2,850 元做為車資確認金等語。卯○○依指
    示匯款後，復由詐騙集團不詳成員自稱聲寶公司「丁主任」
    以丙○○提供之門號0000000000號行動電話續向卯○○詐稱
    ：原欲委託其代工生產之產品已停產，要求其轉為代工其他
    產品，需先匯款15,800元購買測試器等語。致卯○○再次陷
    於錯誤，如數匯款，共計損失18,650元。嗣因卯○○向內政
    部警察署反詐騙專線查證後，始知受騙。
二、丙○○復承前概括犯意，於94年10月間某日，在高雄市○○
    路高架橋下之哈爾濱街附近，將不知情之呂光進（另經檢察
    官為不起訴處分）所申辦之中國信託商業銀行帳號：000000
    0000000000號帳戶（下稱呂光進之中國信託銀行帳戶）存摺
    、金融卡及密碼，交予上開真實年籍姓名不詳、綽號「阿利
    」之成年男子，提供予「阿利」及其所屬之詐欺集團成員使
    用，幫助「阿利」及其所屬之詐欺集團成員從事詐欺取財之
    犯行。而上開詐欺集團成員取得上開帳戶後，即於94年12月
    初，在網路聊天室內向己○○詐稱：如欲進一步交往，須先
    至提款機依其指示操作以查驗己○○之身分等語，致己○○
    陷於錯誤，依照指示操作，分別匯款三次，共匯出3 萬9,21
    5 元，其中1 萬2,000 元係於94年12月4 日匯入丙○○提供
    呂光進之中國信託銀行帳戶。嗣因己○○發覺有異，始知受
    騙。
三、案經連江縣警察局報告福建連江地方法院檢察署呈請最高檢
    察署函轉臺灣板橋地方法院檢察署檢察官呈請臺灣高等法院
    檢察署令轉臺灣高雄地方法院檢察署檢察官偵查後聲請簡易
    判決處刑及嘉義縣警察局民雄分局、嘉義市警察局報告嘉義
    地方法院檢察署檢察官呈請臺灣高等法院檢察署令轉臺灣高
    雄地方法院檢察署暨內政部警政署高雄港務警察局、高雄縣
    政府警察局移送、高雄市政府警察局三民第一分局報告臺灣
    高雄地方法院檢察署檢察官移送併辦。
    理  由
一、證人即被害人辛○○、壬○○、午○○、戊○○、子○○、
    辰○○、癸○○、丁○○、未○○、寅○○、丑○○、甲○
    、庚○○、乙○○、巳○○、卯○○、己○○、證人呂光進
    於警詢中之陳述，被告於日盛銀行、安泰銀行、合作金庫開
    設上開帳戶及證人呂光進於中國信託銀行開設前開帳戶之申
    請書、身份證影本等開戶資料、被告申辦前開行動電話門號
    之申請書、郵政國內匯款執據、跨行匯款申請書、復華銀行
    匯款回條、第一商業銀行匯款通知單、自動櫃員機交易明細
    表、行動銀行轉帳申請書、行動電話門號申請書、通聯調閱
    查詢單及前開帳戶交易明細表等資料，均經本院於審理程序
    中詢問當事人並使其就證據能力之有無表示意見，當事人對
    其證據能力均不爭執；且於審判期日依法定調查調查方法逐
    一調查，使當事人表示意見，復查無法定證據取得禁止或證
    據使用禁止之情形，以之為證據並無不當，均得作為證據。
二、訊據被告丙○○固於本院審理中坦承有於前揭時、地，將前
    開自己所申辦上開日盛銀行帳戶、安泰銀行帳戶、合作金庫
    帳戶及呂光進所申辦上開中國信託銀行帳戶之存摺、提款及
    密碼，及其申辦之門號0000000000號、0000000000號、0000
    000000號、0000000000號行動電話SIM 卡，交予自稱「阿利
    」之不詳成年男子收受等情，惟矢口否認有何幫助詐欺取財
    之犯意，辯稱：係見報上刊登廣告，為辦理貸款始將前開帳
    戶交予該「阿利」，事後方知帳戶遭利用為詐騙工具云云，
    經查：
 (一) 上開日盛銀行帳戶、安泰銀行帳戶、合作金庫帳戶及門號00
    00000000號、0000000000號、0000000000號、0000000000號
    行動電話均係由被告所申辦使用；中國信託銀行帳戶則係案
    外人呂光進申辦使用，由被告暫時保管，且由被告於前揭時
    、地寄予自稱「阿利」之不詳成年男子收受等情，業據被告
    於本院審理中直承不諱，且經證人呂光進於警詢中證述明確
    ，並有被告於日盛銀行、安泰銀行、合作金庫開設上開帳戶
    、證人呂光進於中國信託銀行開設前開帳戶之申請書、身分
    證影本等開戶資料及上開行動電話門號申請書等附卷可稽。
    而被害人辛○○、壬○○、午○○、戊○○、子○○、辰○○、癸○○、丁○○、未○○、寅○○、丑○○、甲○、庚○○、乙○○、巳○○、卯○○、己○○或遭詐欺集團以被
    告提供予「阿利」上開門號行動電話詐騙，或匯款至丙○○
    提供予「阿利」之前開金融帳戶帳戶內等情，各據證人即前
    開被害人於警詢中證述綦詳，並有郵政國內匯款執據、跨行
    匯款申請書、復華銀行匯款回條、第一商業銀行匯款通知單
    、自動櫃員機交易明細表、行動銀行轉帳申請書、行動電話
    門號申請書、通聯調閱查詢單及前開帳戶交易明細表等資料
    附卷為憑。是被告提供予「阿利」之上開帳戶及行動電話門
    號，確遭「阿利」所屬詐騙集團用於遂行對前揭被害人詐欺
    取財犯罪之事實，堪予認定。
 (二) 衡諸社會通常觀念，一般人申辦金融帳戶，不外作為存、提
    款、轉帳等財產之金錢支配處分，對於金融機構發給之存摺
    、提款卡、密碼等資料，無不妥為保存，以防遺失或被盜用
    ，損及個人財產權益，或遭利用為財產犯罪之工具。且個人
    存摺與提款卡、密碼結合，專有性甚高，非一般自由流通使
    用之物，縱需交他人使用，亦必基於信賴關係，不可能交予
    不相識之人任意使用。又近來社會上時有詐騙集團利用人頭
    帳戶或人頭門號詐欺取財等犯罪類型，層出不窮，均係利用
    人頭門號聯絡被害人，以人頭帳戶作為出入帳戶，此等犯罪
    經媒體廣為披載，被告乃係心智健全之成年男子，本於生活
    經驗及智識，對此應有認識。其對於他人持用上開門號及帳
    戶犯罪之事實，應有預見，仍恣意將上開帳戶之存摺、提款
    卡及密碼及行動電話門號交付予不熟識之人使用，自係基於
    縱所提供之金融帳戶及門號遭利用為詐欺取財之犯罪工具，
    亦不違背本意之不確定概括幫助犯意而為之。其雖辯稱係為
    委請「阿利」代為申辦銀行貸款所需，惟向銀行申辦信用貸
    款，銀行本得以聯合徵信系統查詢貸款人之信用狀況，無需
    貸款人提供帳戶存摺正本，甚至提款卡及密碼，更無可能需
    提供行動電話SIM 卡，被告所辯，顯違常情，自難採信。
 (三) 縱上所述，被告基於幫助他人詐欺取財之不確定故意，提供
    自己及案外人呂光進上開帳戶及自己申辦之行動電話門號，
    幫助「阿利」等詐欺集團成員遂行詐欺取財犯罪之用，事證
    已臻明確，其犯行洵堪認定，應予依法論科。
三、按行為後法律有變更者，適用行為時之法律。但行為後之法
    律有利於行為人者，適用最有利於行為人之法律，刑法第2
    條第1 項定有明文。又有關新舊法之比較，應就罪刑有關之
    共犯、未遂犯、想像競合犯、牽連犯、連續犯、結合犯以及
    累犯加重、自首減輕暨其他法定加減原因與加減例等一切情
    形，綜其全部罪刑之結果而為比較（最高法院95年第8 次刑
    事庭會議決議參照）。本件被告行為後，如附表所示之相關
    法律均已變更，並俱於95年7 月1 日施行。玆經如附表所示
    之整體比較結果，裁判時之法律並非有利於被告。揆諸前開
    規定，自應適用各該行為時即修正前之法律。次按所謂幫助
    行為乃指對於被幫助者之犯罪行為，予以物質或精神上之支
    持，而使其得以或易於實現構成要件，或使其行為造成更大
    之損害。準此，幫助犯之幫助行為應係指實施構成要件以外
    之行為，若係實施構成要件之行為，則非幫助行為，而係共
    同正犯行為。本件被告僅提供帳戶及行動電話門號予詐騙集
    團成員使用，而參與構成要件以外之行為，尚無證據足資證
    明被告有參與打電話、在網站上拍賣商品或提領被害人所匯
    款項之行為，難認其實施詐欺罪之構成要件行為，僅能認係
    詐欺取財犯罪之幫助犯。
四、核被告所為，係犯刑法第30條第1 項、第339 條第1 項詐欺
    取財罪之幫助犯。爰依刑法第30條第2 項之規定，按正犯之
    刑減輕之。其雖一次提供自己申辦前開之帳戶及行動電話予
    自稱「阿利」之不詳成年男子，幫助渠等詐欺取財犯行，而
    「阿利」所屬詐騙集團則先後多次利用上開帳號及門號遂行
    詐欺取財犯罪。該詐欺集團就多次詐欺取財犯行，應成立連
    續犯，則被告提供其所申辦之上開帳戶、門號予以助力，自
    應成立幫助連續詐欺取財罪。其後又提供案外人呂光進之上
    開中國信託銀行帳戶予「阿利」等詐騙集團遂行詐欺取財犯
    行，惟與前次提供其自己所申辦之帳戶、門號之時間緊接，
    觸犯構成要件相同之罪名，為連續犯，應依修正前刑法第56
    條規定，論以連續幫助連續詐欺取財之一罪，加重其刑並先
    加後減之。移送併辦部分即如事實欄第一段(一)１、２、３、
    ４、(二)、(三)、(四)、(五)、(六)、(七)所示幫助連續詐欺取財之犯行
    ，及如事實欄第二段所示幫助詐欺取財之犯行，雖未據聲請
    簡易判決處刑，惟與前開論罪科刑部分即如事實欄第一段(一)
    ５所示之幫助詐欺犯行，有幫助連續及連續幫助之裁判上一
    罪關係，為聲請簡易判決處刑效力所及，本院自應併予審理
    。
五、原審以被告本件犯罪事證明確，予以論罪科刑，固非無見。
    惟未及審理如如事實欄第一段(一)１、２、３、４、(二)、(三)、
    (四)、(五)、(六)、(七)所示之幫助連續詐欺取財犯行，及如事實欄
    第二段所示連續幫助詐欺取財之犯行，自有未合，檢察官據
    此上訴，為有理由，應由本院撤銷原判決，自為判決。爰審
    酌被告提供帳戶及行動電話門號，供他人逃避犯罪之查緝，
    足以使詐欺集團肆無忌憚從事詐欺犯行，不僅助長犯罪歪風
    及增加追緝犯罪之困難，更造成被害人求償無門，且供帳戶
    、門號甚夥，被害之人數眾多，幫助詐騙集團詐得金額達70
    0 萬元，犯罪所生損害甚鉅，本應嚴懲不貸；惟念被告因經
    濟窘困，一時失慮致罹刑典，犯罪後尚能認認提供帳戶及門
    號之事實，態度尚非惡劣，復查無因提供帳戶、門號獲有龐
    大利益，又係幫助犯，如強令其依正犯即詐騙集團犯罪所生
    巨大危害之責任，亦非事理之平等一切情狀，酌情量處如主
    文所示之刑，並諭之易科罰金之折算標準，以資儆懲。
據上論斷，應依刑事訴訟法第第455 條之1 第1 項、第3 項、第
369 條第1 項、第364 條、第299 條第1 項前段，刑法第2 條第
1 項前段、修正前刑法第56條、刑法第30條第2 項、第339 條第
1 項、修正前刑法第41條第1 項前段，罰金罰鍰提高標準條例第
1 條前段、修正前罰金罰鍰提高標準條例第2 條，判決如主文。
中    華    民    國    95    年    11    月    24    日
                  刑事第六庭    審判長法  官  曾逸誠
                                      法  官  王  琁
                                      法  官  林柏壽
以上正本證明與原本無異。
不得上訴。
中    華    民    國    95    年    11    月    28    日
                                      書記官  林國龍
附錄本案論罪科刑法條：
中華民國刑法第339 條第1 項
意圖為自己或第三人不法之所有，以詐術使人將本人或第三人之
物交付者，處5 年以下有期徒刑、拘役或科或併科1 千元以下罰
金。
附表：
┌──────┬─────────────┬─────────────┬───────┬────┐
│相關變更條文│行為時法（下稱舊法）之內容│裁判時法（下稱新法）之內容│比  較  理  由│備    註│
├──────┼─────────────┼─────────────┼───────┼────┤
│連續犯：    │修正前刑法第56條：連續數行│刪除                      │新法刪除連續犯│應適用較│
│(刑法第56條)│為而犯同一之罪名者，以一罪│                          │規定，雖非犯罪│有利被告│
│            │論。但得加重其刑至二分之一│                          │構成要件之變更│之行為時│
│            │                          │                          │，但已影響行為│即舊法論│
│            │                          │                          │人刑罰之法律效│以連續犯│
│            │                          │                          │果，自屬法律有│。      │
│            │                          │                          │變更。        │        │
├──────┼─────────────┼─────────────┼───────┼────┤
│罰金刑貨幣單│依法律應處罰金、罰鍰者，就│中華民國94年1 月7 日法修正│刑法之貨幣單位│經按現行│
│位之變更 (罰│其原定數額得提高為2 倍至10│施行後，刑法分則編所定罰金│由「銀元」變更│法規所定│
│金罰鍰提高標│倍（刑法已定明10倍）。第1 │之貨幣單位為新臺幣。94年1 │為「新臺幣」，│貨幣單位│
│準條例第1 條│條所定得提高倍數之規定，於│月7 日刑法修正時，刑法分則│且刑法分則之罰│折算新臺│
│前段、第5 條│本條例修正後制定之法律，不│編未修正之條文定有罰金者，│金數額，亦視該│幣條例第│
│／刑法施行法│適用之；本條例修正前公布之│自94年1 月7 日刑法修正施行│分則先前曾修正│2 條之規│
│第1 之1 條第│法律，於本條例修正後修正其│後，就其所定數額提高為30倍│與否，而分別提│定折算後│
│1項、第2項) │罰金罰鍰數額或法律經全部修│。但72年6 月26日至94年1 月│高3 或30倍。  │等值，是│
│            │正而其罰金罰鍰數額未予變更│7 日新增或修正之條文，就其│              │以新法並│
│            │者，亦同。                │所定數額提高為3 倍。      │              │未較有利│
├──────┼─────────────┼─────────────┼───────┼────┤
│罰金刑下限變│罰金：（銀元）1 元以上。  │罰金：新臺幣1 ,000元以上，│罰金刑之下限，│舊法有利│
│更 (刑法第33│                          │百元計算之。              │由銀元10元（經│        │
│條第5 款)   │                          │                          │提高）即新臺幣│        │
│            │                          │                          │30元，提高為新│        │
│            │                          │                          │臺幣1 ,000元  │        │
├──────┼─────────────┼─────────────┼───────┼────┤
│易科罰金折算│犯最重本刑為5 年以下有期徒│犯最重本刑為5 年以下有期徒│易科罰金折算標│舊法有利│
│標準變更 (修│刑以下之刑之罪，而受6 個月│刑以下之刑之罪，而受6 個月│準由銀元300 元│        │
│正前刑法第41│以下有期徒刑或拘役之宣告…│以下有期徒刑或拘役之宣告者│即新臺幣900 元│        │
│條第1 項前段│得以（銀元，下同）1 元以上│，得以新臺幣1,000元、2,000│，提高為以新臺│        │
│、修正前罰金│3 元以下折算1 日，易科罰金│元或3,000 元折算1 日，易科│幣1,000 元、2,│        │
│罰鍰提高標準│。依刑法第41條易科罰金…就│罰金。                    │000元、3,000元│        │
│條例第2條／ │其原定數額提高為100 倍折算│                          │折算1 日      │        │
│現行刑法第41│1 日；法律所定罰金數額未依│                          │              │        │
│條第1項前段)│本條例提高倍數，或其處罰法│                          │              │        │
│            │條無罰金刑之規定者，亦同。│                          │              │        │
├──────┼─────────────┴─────────────┴───────┴────┤
│整體比較結果│舊法較為有利                                                                    │
└──────┴────────────────────────────────────────┘


司法院資訊處製作；財團法人民間司法改革基金會備份。
